臺灣基隆地方法院交通事件裁定　　　　　　　　　　九十三年度交聲字第二四五號
　　移送機關即
　　原處分機關　交通部公路總局台北區監理所基隆監理站
　　異　議　人
　　即受處分人　甲○○　男　五.
右列受處分人因違反道路交通管理處罰條例聲明異議案件，對於交通部公路總局台北
區監理所基隆監理站中華民國九十三年九月二日所為之處分（原處分案號：基監字第
裁四二─Ｚ00000000號），聲明異議，本院裁定如左：
    主    文
原處分撤銷。
異議人不罰。
    理    由
一、原處分意旨略以：異議人即受處分人甲○○（下稱異議人）於民國九十三年八月
    十八日凌晨四時五十分許，駕駛車牌號碼ＦＸ─八○五號營業貨運曳引車，在國
    道三號公路南向九公里，經舉發單位舉發：「使用註銷駕照駕車行駛公路，經電
    腦查詢九十二年七月八日至九十三年七月七日易處逕註」，且異議人之駕駛執照
    係因異議人於九十二年五月二十六日業已收受第ＣＧ0000000號裁決書，
    卻未依限到案罰鍰而遭註銷，故異議人所為係違反道路交通管理處罰條例第二十
    一條之一第一項第五款、第二項規定，爰依上開規定裁處異議人罰鍰新台幣（下
    同）六萬元等語。
二、異議意旨略以：異議人於九十一年底，因與前妻乙○○婚姻關係破裂，故離開台
    北縣汐止市○○○路六十一號七樓
    移，因此並未收受原處分機關九十二年五月二十三日基監字第裁四二─ＣＧ00
    00000號裁決書，而不知駕駛執照已遭註銷一事，為此聲明異議，請求撤銷
    原處分，並免予註銷駕駛之處分等語。
三、按「交通法庭認為聲明異議有理由或聲明異議無理由而原處分不當或違法者，應
    以裁定將原處分經聲明異議部分撤銷，並自為裁定」，道路交通案件處理辦法第
    二十條前段定有明文。次按汽車駕駛人駕駛聯結車、大客車、大貨車，使用註銷
    之駕駛執照駕車者，汽車所有人及駕駛人各處四萬元以上八萬元以下罰鍰，並當
    場禁止汽車駕駛人繼續駕駛及扣留其車輛牌照，道路交通管理處罰條例第二十一
    條之一第五款固定有明文，惟按人民違反法律上之義務而應受行政罰之行為，法
    律無特別規定時，雖不以出於故意為必要，仍須以過失為其責任條件（大法官釋
    字第二七五號解釋意旨參照），故倘行為人能舉證證明自己無過失時，自不應受
    處罰。
四、經查：
　(一)原處分機關於九十二年五月二十三日針對異議人於九十一年八月二十日起遭違規
    事實所為之基監字第裁四二─ＣＧ0000000號裁決書，已於同年五月二十
    六日送達於台北縣汐止市○○○路六十一號七樓異議人當時
    房建忠代為收受，且異議人因未於上開裁決書所示時間內繳清罰鍰及繳送駕駛執
    照，而於九十二年七月八日起經原處分機關易處吊銷，並逕行註銷駕駛執照，固
    有中華民國郵政掛號郵件收件回執、上開裁決書及汽車駕駛基本資料查詢各一紙
    在卷可稽。惟查，異議人
    時，發現籍在人不在而逾期未領，乃於九十二年六月九日將該裁決書退回郵務人
    員簽名取回，有異議人提出之申請郵件覆查申請書及大廈管理委員會退還郵局信
    件明細簽收簿各一件附卷可稽，且異議人因與前妻乙○○感情欠佳，早於九十一
    年三、四月間搬離二人共同
    十一年底即未再返回該地居住，而異議人前妻於九十一、九十二年間亦未曾收受
    異議人之超速交通罰單（即ＣＧ─五一四一二三號舉發違反道路交通事件通知單
    ）及裁決書（即前揭裁決書），故不知異議人有超速之違規情事，所以並未轉告
    異議人受罰一事，亦經證人即異議人前妻乙○○到庭證述明確（見九十三年十二
    十日訊問筆錄）；再異議人於九十一年八月二十日凌晨三時五十九分超速之違規
    事實係依採證照片逕行舉發，並非當場舉發而由異議人簽收，有前揭舉發違反道
    路交通事件通知單一紙，且該通知單係於九十一年十月二十五日送達於異議人上
    開
    ○一六二一○一號函暨函附中華民國郵政交寄大宗掛號函件存根），斯時異議人
    已搬離前揭
    交通事件通知單及裁決書，故不知其駕駛執照已遭註銷乙節，堪以採信。則異議
    人既不知其駕駛執照已遭註銷，其使用已註銷之駕駛執照行駛公路，其主觀上並
    無故意甚明，且在其不知有違規情事下，其未至監理單位查詢其駕駛執照是否遭
    註銷，而繼續使用已遭註銷之駕駛執照，亦難認有何過失可言。
  (二)綜上所述，本件異議人使用註銷之駕駛執照，駕駛營業貨運曳引車行駛於公路上
    ，固違反道路交通管理處罰條例第二十一條之一第五款之規定，惟其主觀上既無
    故意或過失，依前揭說明，其自不應受罰。詎原處分機關未察，逕依前揭道路管
    理處罰條例規定，裁處異議人罰鍰六萬元，自有未洽。本件異議人之異議為有理
    由，爰將原處分撤銷，並自為不罰之裁定。至異議人請求本院免予註銷駕駛執照
    之處分部分，非屬本件聲明異議之客體，自非本院得予審酌之範圍，異議人就註
    銷駕駛執照之裁決書（即原處分機關九十二年五月二十三日基監字第裁四二─Ｃ
    Ｇ0000000號裁決書）之處分若有不服，應另行對該裁決提起異議，附此
    敘明。
五、據上論斷，應依道路交通案件處理辦法第二十條前段，裁定如主文。
中　　　華　　　民　　　國　　九十三　　年　　　十二　　月　　二十四　　日
                                臺灣基隆地方法院交通法庭
                                        法  官  王美婷
右正本證明與原本無異。
對於本件裁定如有不服，應於送達後五日內，向本院提出抗告書狀，敘述抗告之理由
，抗告於臺灣高等法院。
                                        書記官  劉珍珍
中　　　華　　　民　　　國　　九十三　　年　　　十二　　月　　二十四　　日
